【裁判字號】    97,簡上,474
【裁判日期】    971231
【裁判案由】    詐欺
【裁判全文】
臺灣桃園地方法院刑事判決             97年度簡上字第474號
上  訴  人
即  被  告  甲○○
上列上訴人即被告因詐欺案件，不服本院刑事庭97年度桃簡字第
1146號，民國97年5 月12日第一審刑事簡易判決（聲請簡易判決
處刑案號：96年度偵字第19088 、25136 號），提起上訴，本院
合議庭為第二審判決如下：
    主  文
上訴駁回。
甲○○緩刑貳年。
    事  實
一、甲○○明知申請帳戶使用係輕而易舉之事，一般人無故取得
    他人金融帳戶使用之行徑常與財產犯罪之需要密切相關，而
    可預見該名不自行申辦帳戶使用反設法蒐羅他人存摺之人，
    可能係遂行不法所有意圖用以詐騙他人，又對於提供帳戶予
    他人使用雖無必引發他人萌生犯罪之確信，但仍以縱若有人
    持以犯罪亦不違反其本意，而基於幫助他人詐欺取財之犯意
    ，於民國96年7 月17日某時，在桃園南崁交流道附近，將其
    子陳威伸（陳威伸所涉幫助詐欺犯行，業經本院以97年度桃
    簡字第1146號判決判處有期徒刑3 月確定）所開立臺灣中小
    企業銀行南崁分行帳號00000000000 號帳戶（下稱上開臺灣
    中小企業銀行帳戶）、玉山商業銀行南崁分行帳號00000000
    00000 號帳戶（下稱上開玉山銀行帳戶）之存摺、金融卡及
    密碼，以新臺幣（以下同）6,500 元之代價出售予與某真實
    姓名、年籍均不詳之成年人，藉此幫助該成年人與其所屬之
    犯罪集團（下稱本案犯罪集團）成員達到其向他人詐取財物
    之目的。其後，本案犯罪集團之成員即基於意圖為自己不法
    所有之犯意聯絡，先後為下列詐欺取財犯行：
（一）丙○○於96年7 月17日下午4 時30分許，在「尋夢園」聊
      天網站上結識某網友，嗣於同日晚間7 時25分許，由本案
      犯罪集團內某自稱「小敏」之女子撥打電話予丙○○，佯
      稱係該上揭結識網友之友人，向丙○○表示如欲見面，須
      先依指示轉帳以確認非警察人員，丙○○不疑有他而陷於
      錯誤，依指示將16,253元匯至上開臺灣中小企業銀行帳戶
      中，上開款項並旋即遭本案犯罪集團成員提領一空。
（二）於96年7 月17日晚間9 時許，由本案犯罪集團內某成年人
      撥打電話予乙○○，並佯稱乙○○先前利用網路購買衣服
      ，因匯款時誤設定為分期付款功能，需至ATM 操作取消云
      云，乙○○不疑有他而陷於錯誤，乃於同日晚間10時3 分
      、10時18分許，分別依指示操作ATM ，而將9,967 元、4,
      507 元轉帳至上開玉山銀行帳戶中，上開款項並旋即遭本
      案犯罪集團成員提領一空。
（三）嗣因丙○○、乙○○先後查覺有異，而各別報警處理，始
      循線查悉上情。
二、案經乙○○訴由嘉義縣警察局移送臺灣桃園地方法院檢察署
    ，暨桃園縣政府警察局大園分局報告臺灣桃園地方法院檢察
    署檢察官偵查後，聲請以簡易判決處刑。
    理  由
一、本案所引用之供述及非供述證據，經本院依法踐行調查證據
    程序，檢察官、被告均不爭執各該證據之證據能力，且亦查
    無依法應排除其證據能力之情形，是後述所引用證據之證據
    能力均無疑義，先予敘明。
二、上揭事實，業據被告甲○○於本院審理時坦承不諱，且證人
    即被害人丙○○、乙○○分別於警詢時就其等遭人詐騙財物
    之情節指述綦詳，復有上開臺灣中小企業銀行帳戶、上開玉
    山銀行帳戶之開戶資料及交易明細資料各1 份、郵局ATM 收
    據2 紙在卷可稽，足認被告前開任意性之自白確與事實相符
    ，可以採信。本件事證明確，應依法論科。
三、按幫助犯之成立，主觀上行為人須有幫助故意，客觀上須有
    幫助行為，意即需對於犯罪與正犯有共同之認識，而以幫助
    之意思，對於正犯資以助力，而未參與實施犯罪之行為者而
    言。被告將其子陳威伸所有之上開臺灣中小企業銀行、玉山
    銀行帳戶存摺、金融卡及密碼出售與本案犯罪集團成員供作
    詐騙被害人財物之用，顯係基於幫助他人詐取財物之犯意所
    為，屬刑法詐欺取財罪構成要件以外之行為，被告既以幫助
    他人犯罪之意思而參與犯罪構成要件以外之行為，是核被告
    所為，係犯刑法第30條第1 項前段、第339 條第1 項之幫助
    詐欺取財罪。又被告係基於幫助之犯意而為非屬詐欺取財犯
    行之構成要件行為，為幫助犯，爰依刑法第30條第2 項之規
    定，按正犯之刑減輕之。再被告出售上開臺灣中小企業銀行
    、玉山銀行帳戶存摺、金融卡及密碼與本案犯罪集團成員使
    用之一幫助行為，幫助本案犯罪集團分別詐騙被害人丙○○
    、乙○○之財物，為想像競合犯，應依刑法第55條之規定，
    從一重處斷。原審以被告事證明確，對被告論罪科刑，經核
    認事用法及量刑均無不當，並無違誤；本件被告以坦承幫助
    詐欺取財犯行，且願賠償被害人之損害為由，提起上訴，核
    無理由，應予駁回。
四、末查，被告前未曾受有期徒刑以上刑之宣告，有臺灣高等法
    院被告前案紀錄表在卷可憑，其因一時失慮，偶罹刑典，於
    本院審理時坦承犯行，且業已當庭賠償被害人丙○○、乙○○之損害（見本院卷第38、44頁），足認其確有悔悟之心，
    經此刑之宣告後，應能知所警惕，而無再犯之虞，本院認其
    所受刑之宣告，以暫不執行為適當，併予宣告緩刑2 年，以
    啟自新。
據上論斷，應依刑事訴訟法第455 條之1 第1 項、第3 項、第36
8條，刑法第74條第1項第1款，判決如主文。
本案經檢察官周芝君到庭執行職務。
中    華    民    國    97    年    12    月    31    日
                  刑事第十二庭審判長法    官  魏于傑
                                    法    官  黃翊哲
                                    法    官  許雅婷
以上正本證明與原本無異。
不得上訴。
                                    書 記 官  吳玉蘭
中    華    民    國    98    年    1     月    6     日
附錄論罪科刑依據之法條：
中華民國刑法第339條
意圖為自己或第三人不法之所有，以詐術使人將本人或第三人之
物交付者，處5 年以下有期徒刑、拘役或科或併科1 千元以下罰
金。
以前項方法得財產上不法之利益或使第三人得之者，亦同。
前二項之未遂犯罰之。


司法院資訊處製作；財團法人民間司法改革基金會備份。
